臺灣新北地方法院板橋簡易庭小額民事判決
110年度板小字第4278號
原      告  謝羽筑  
被      告  林瑋筠  
上列當事人間請求侵權行為損害賠償事件，原告提起刑事附帶民
事訴訟，經本院刑事庭裁定移送前來（本院110年度附民字第283
號），本院於民國111年1月11日言詞辯論終結，判決如下：
    主      文
被告應給付原告新臺幣10,000元，及自民國110年5月10日起至清
償日止，按週年利率5%計算之利息。
原告其餘之訴駁回。
本判決原告勝訴部分得假執行。
原告其餘假執行之聲請駁回。
    事實及理由
一、原告主張：被告因女兒即訴外人黃○青(下稱黃○青)至原告所
    經營位於新北市永和區永和路1段之艾力私藏服飾店訂製神
    力女超人服裝，因不滿製作樣式及價錢，明知訂製衣服完成
    80%並非僅有上衣，且原告並未告知黃○青或被告不能修改及
    要立刻付清尾款，竟意圖散布於眾，基於加重誹謗之犯意，
    於民國109年10月17日晚上某時，在新北市土城區水源街住
    處，使用手機連結網際網路，以臉書暱稱「林瑋筠」在不特
    定人得以共見聞之我是永和人臉書社團(下稱系爭臉書社團)
    ，張貼「女兒的畢業展需要製作神力女超人的服裝，經同學
    介紹在永安市場附近找了一家製作的廠商...後來廠商通知
    衣服完成80%...廠商不給改，要求尾款付清」等文字(下稱
    系爭貼文)，以此散布不實文字方式指摘影射前開足以毀損
    原告所經營艾力私藏服飾店名譽之事。為此，爰依侵權行為
    損害賠償之法律關係，請求被告賠償名譽受損之精神慰撫金
    及營業損失各新臺幣（下同）50,000元等語。並聲明：㈠被
    告應給付原告100,000元，及自刑事附帶民事起訴狀繕本送
    達翌日起至清償日止，按週年利率5%計算之利息。㈡願供擔
    保請准宣告假執行。
二、被告則以：伊前於110年度簡字第3129號妨害名譽刑事案件
    係因從事居家長照服務，身為照顧服務員，無暇屢屢出庭之
    訟累，故予認罪，伊否認對原告有任何侵權行為之事實，伊
    對原告並無任何侵害行為，被告於系爭臉書社團所發布之系
    爭貼文全文，既未載有廠商之名稱、地址，更未列有原告之
    姓名，客觀上不足以推知係針對原告或艾力私藏服飾店而為
    之，雖伊於系爭貼文提及「在永安市場附近找了一家製作的
    廠商」，但使用Google網路搜尋「永安市場附近禮服店」，
    即有眾多商家經營者，又被告於系爭貼文内容之末，乃謂「
    請問廣大的永和人，這樣子我該如何是好？」之語，係因伊
    並未遇過此事，始詢問眾人該如何處理，可見被告並無侵權
    之故意；原告所稱被告於發文後4個月仍未撤下系爭貼文與
    事實不符，且原告經營店家網路評價仍有4顆半星，原告未
    舉證證明其受有損害，況觀之原告提供之商業登記抄本及新
    北市政府經濟發展局函文，可見店家登記之商業名稱為夏花
    藝術影像工作室，經營業務為電影片製作業，而非禮服製作
    業，原告所稱業績損失，究係何所指亦有未明等語，資為抗
    辯。並聲明：原告之訴駁回。
三、法院之判斷：
  ㈠原告主張被告於上開時、地，於系爭臉書社團張貼系爭貼文
    ，且知悉原告就系爭禮服訂做完成80%包含上衣及褲子乙情
    ，為被告所不爭執，而被告上開行為已不法侵害原告之名譽
    法益，且與原告所受損失間具相當因果關係，而構成民事侵
    權行為等事實，亦有本院110年度簡字第3129號刑事判決在
    卷可稽，復經本院調取上開刑事案件偵審卷宗查核屬實，被
    告雖於本院審理時復執前詞置辯，然原告就系爭禮服訂作完
    成之80%包含上衣及褲子，而非僅有上衣，又依兩造間之通
    訊軟體LINE對話紀錄，可見原告確有告知被告可討論衣服修
    改事宜，且未要求被告付清尾款，足認被告所張貼系爭貼文
    之內容顯與事實不符，另被告雖辯稱永安市場附近禮服店眾
    多，系爭貼文於客觀上不足推知係針對原告或艾力私藏服飾
    店，並提出Google網路搜尋結果為證，然觀諸被告提出之Go
    ogle網路搜尋結果，除原告經營之「艾力私藏禮服定制」與
    「媽媽禮服/賴惠蘭fionalai婚紗禮服設計─白紗/晚禮服/婚
    紗/晚宴服/媽媽裝/媽媽禮服/訂做」店家外，其餘店家資訊
    欄均未敘明有提供禮服訂製服務，而「媽媽禮服/賴惠蘭fio
    nalai婚紗禮服設計─白紗/晚禮服/婚紗/晚宴服/媽媽裝/媽
    媽禮服/訂做」店家已停業2年以上未營業乙情，亦經警詢查
    訪確認在案，是以，加入系爭社團者當可藉由閱覽被告於系
    爭臉書社團所張貼系爭貼文之內容，辨別系爭貼文所指之店
    家即為原告經營之艾力私藏禮服定制，被告前開辯解，洵難
    認可採。
  ㈡名譽受損之精神慰撫金部分：
    按因故意或過失，不法侵害他人之權利者，負損害賠償責任
    ，民法第184條第1項前段定有明文。次按不法侵害他人之身
    體、健康、名譽、自由、信用、隱私、貞操，或不法侵害其
    他人格法益而情節重大者，被害人雖非財產上之損害，亦得
    請求賠償相當之金額，民法第195條第1項前段亦有明定。而
    所謂相當之金額，應以實際加害情形與其名譽影響是否重大
    、及被害者之身分地位與加害人經濟狀況等關係定之（最高
    法院47年台上第1221號、51年台上第223號判例意旨可資參
    照）。查被告不法侵害原告名譽權之侵權行為事實，業經認
    定於前，堪認原告因被告上揭誹謗行為，而受有精神上痛苦
    ，原告依前開規定，請求非財產上損害賠償，洵屬有據。爰
    審酌原告自營服飾店；被告從事長期居家照護等節，另參酌
    兩造稅務電子閘門所得調件明細表所示資力狀況，經綜合考
    量兩造之關係、身分地位、經濟狀況、被告之侵權行為態樣
    暨情節等一切情狀，認原告請求50,000元之非財產上損害尚
    屬過高，應核減為10,000元為適當。
  ㈢營業損失部分：
    再按損害賠償之債，以有損害之發生及有責任原因之事實，
    並二者之間，有相當因果關係為成立要件；所謂相當因果關
    係，係指依經驗法則，綜合行為當時所存在之一切事實，為
    客觀之事後審查，認為在一般情形上，有此環境，有此行為
    之同一條件，均發生同一之結果者，則該條件即為發生結果
    之相當條件，行為與結果即有相當之因果關係（最高法院92
    年度台上字第1480號、98年度台上字第1953號判決意旨可參
    ）。原告固主張其自109年10月起因被告上揭誹謗行為而業
    績下滑，因此受有營業損失50,000元，並提出營業額紀錄為
    佐，然上開時間恰逢國際遭受新冠肺炎（COVID-19）疫情肆
    虐，百業蕭條，各大領域、行業之業績，均呈大幅下滑，原
    告營收於上開期間下滑是否係因被告張貼系爭貼文所致，顯
    非無疑，原告所受營業損失與被告前揭侵權行為間難認有相
    當因果關係，揆諸前開說明，原告此部分之請求，要屬無據
    ，委不可採。
四、綜上所述，原告依侵權行為損害賠償之法律關係，請求被告
    給付10,000元，及自刑事附帶民事起訴狀繕本送達翌日即11
    0年5月10日起至清償日止，按週年利率5%計算之利息，為有
    理由，應予准許。逾此範圍之請求，則無理由，應予駁回。
五、本件事證已臻明確，兩造其餘之攻擊防禦方法及所提證據，
    於判決結果不生影響，爰不一一論列，併此敘明。
六、本件原告勝訴部分係適用小額訴訟程序所為被告敗訴之判決
    ，爰依職權宣告假執行。又原告聲請供擔保宣告假執行之部
    分，僅係促使法院職權發動，毋庸另予准駁之表示。至原告
    敗訴之部分，其假執行之聲請即失所附麗，應予駁回。
七、由刑事庭移送民事庭之附帶民事訴訟案件，免納裁判費用，
    此有刑事訴訟法第504條第2項之明文規定。據此，原告提起
    本件刑事附帶民事訴訟請求被告賠償損害，依法無需繳納裁
    判費，另綜觀卷內資料，兩造復無其他訴訟費用之支出，爰
    無庸宣告兩造各應負擔訴訟費用之金額。
中　　華　　民　　國　　111 　年　　2 　　月　　18　　日
                  臺灣新北地方法院板橋簡易庭
                            法  官  施函妤
以上正本係照原本作成。
如不服本判決，應於送達後20日內，向本院提出上訴狀並表明上
訴理由，如於本判決宣示後送達前提起上訴者，應於判決送達後
20日內補提上訴理由書（須附繕本）。
中　　華　　民　　國　　111 　年　　2 　　月　　21　　日
                            書記官  吳昌穆
附錄：
一、民事訴訟法第436條之24第2項：
    對於小額程序之第一審裁判上訴或抗告，非以其違背法令為
    理由，不得為之。
二、民事訴訟法第436條之25：
    上訴狀內應記載上訴理由，表明下列各款事項：
    (一)原判決所違背之法令及其具體內容。
    (二)依訴訟資料可認為原判決有違背法令之具體事實。
三、民事訴訟法第471 條第1 項：（依同法第436 條之32第2 項
    規定於小額事件之上訴程序準用之）
    上訴狀內未表明上訴理由者，上訴人應於提起上訴後二十日
    內，提出理由書於原第二審法院；未提出者，毋庸命其補正
    ，由原第二審法院以裁定駁回之。